【裁判字號】    88,自,49
【裁判日期】    891012
【裁判案由】    詐欺等
【裁判全文】
臺灣士林地方法院刑事判決                            八十八年度自字第四九號
    自  訴  人  亞商股份有限公司
    代  表  人  戊○○
    自訴代理人  謝家健律師
                何韻晨律師
    被      告  丁○○
    選任辯護人  黃安然
    被      告  乙○○○
右列被告因詐欺等案件，經自訴人提起自訴，本院判決如左：
        主  文
丁○○意圖為自己不法之所有，以詐術使人將本人之物交付，處有期徒刑壹年陸月。
其餘被訴部分無罪。
乙○○○無罪。
        事  實
一、丁○○係上革股份有限公司（下稱上革公司）負責人，於民國（下同）八十七年
    一月間起，其以上革公司名義多次向設於台中市○○○路○段三０二號九樓之亞
    商股份有限公司（下稱亞商公司）購買服飾，每次均為小額交易，迄八十七年九
    月底止，尚積欠貨款新台幣（下同）一百二十四萬一千元，丁○○當時即簽發以
    上革公司為發票人、八十七年十二月二十九日、三十一日到期、金額各六十二萬
    零五百元之支票二紙支付。至八十七年十月底，丁○○明知其經濟已甚困窘、週
    轉困難，所簽發之前開貨款支票確已無力兌現，且自八十一年起陸續向其姐乙○○○借貸近七百萬元之債務尚未清償，之前允諾提供其所有之房地為乙○○○設
    定抵押權亦尚未履行，並無資力再購買鉅額貨物，詎其竟萌生不法所有之意圖，
    佯向亞商公司以切貨之方式購買大量庫存品服飾，其先簽發票期較短八十七年十
    一月九日到期、金額為一百萬元支票予亞商公司以取信，後於八十七年十月二十
    七日起以試購樣品為由向亞商公司開始大量進貨，雙方即於八十七年十一月十一
    日正式簽訂切貨買賣契約，約定切貨數量約一萬千五件冬衣，金額約八百萬元（
    每件夾克之建議價格均在二、三千元之間，若出售丁○○當季品之正常價格為建
    議價格之四．三折價，若為過季品之切貨則為建議價格之二折價，若有瑕疪，則
    為一折價），簽約時丁○○並交付發票人均為上革公司、總金額為七百萬元之支
    票四紙（一紙到期日為八十七年十二月二日、金額一百七十萬元，一紙到期日為
    八十七年十二月三日、金額為一百七十五萬元，二紙到期日均為八十七年十二月
    四日、金額分別為一百五十萬元、二百萬元），且向亞商公司佯稱願提供其所有
    位於台北市○○區○○街六十三巷二十一弄七號之房地，為亞商公司設定不超過
    一千萬元之抵押權作為擔保，丁○○除於簽約當日交付其之前以其母郭張碧蓮之
    房地，為其他廠商奇哥股份有限公司（下稱奇哥公司）設定三百萬元抵押權之設
    定契約書一份予亞商公司，作為其以往即以此方式為廠商提供擔保之保證外，並
    於翌日傳真其所有上開房地之土地登記簿謄本予亞商公司以資取信，以此詐術詐
    騙亞商公司，使亞商公司不疑有他，陷於錯誤，除簽訂契約外並依約陸續出貨達
    一千零七十六萬三千五百三十四元之貨品；其間丁○○為取得使亞商公司信任以
    便順利出貨，另依亞商公司要求分別於八十七年十一月二十一日、二十三日共匯
    款一百萬元，並因陸續增加訂貨，又交付亞商公司金額均為二百萬元之支票二紙
    （發票日分別為八十七年十二月五日、十二月七日）；亞商公司雖曾催促丁○○
    交付供辦理抵押權之相關資料，然均遭丁○○藉詞所有權狀在代書處或忙碌無暇
    前來等語搪塞。丁○○於與亞商公司正式簽訂上開買賣契約前之八十七年十一月
    九日，即與偉泰企業有限公司之負責人甲○○洽談轉售上開服飾事宜（包括數量
    及價格），並自八十七年十一月間向亞商公司取得貨物後旋即以低價出售予甲○○（大人夾克每件二百五十元、小孩夾克每件一百八十元），共轉售一萬多件，
    得款四百餘萬元。丁○○並於八十七年十二月三日以其所有之上開房地，為乙○○○設定七百萬元之不動產抵押權。嗣於八十七年十二月二日金額為一百七十五
    萬元之支票經亞商公司提示退票後，亞商公司始查覺有異，至上革公司，發現早
    已人去樓空，不知去向，貨款均未兌現，退票金額達一千二百七十二萬九千九百
    元，且上開房地亦為乙○○○設定高額抵押權，亞商公司始知受騙，並未再繼續
    出貨。
二、案經害人亞商公司提起自訴。
        理  由
甲、有罪部分：
一、訊據被告丁○○，固坦承於右揭時地向自訴人亞商公司購買服飾，且所交付之支
    票總金額共一千二百七十二萬九千九百元退票未兌現之事實，惟矢口否認涉有上
    開罪嫌，辯稱：向亞商公司所購買的服飾，亞商公司並未依出貨單所載完全出貨
    ，且因為伊所購買的服飾是過季品、退流行不好賣，所以才以較低價格賣給甲○○，並非蓄意詐騙，而當初自訴人要求伊提供不動產作為擔保，伊認為已付了一
    百萬元現金作擔保，同一筆交易不能有二種擔保，所以伊傳真上開房地之土地登
    記簿謄本給自訴人公司，只是要向自訴人表示若以後還有交易，可以此方式設定
    抵押，並非允諾這次要為他們設定，至於所交付的支票會退票，是因為之前親戚
    朋友答應要幫他，但最後都不幫了，所以才退票，並非故意詐騙云云。惟查：
（一）被告確有向自訴人訂購上開金額之系爭服飾，除經自訴人指訴甚詳外，復有買
      賣書契約一份、客戶出貨單二十九張、對帳單三張影本附卷可稽，證人即自訴
      人公司之倉儲助理周滿證稱：出貨單記載之數量都有出貨，出貨程序是先清點
      尺寸、數量然後裝箱，再請貨運公司，郭先生簽收，有出貨單，由收件人簽名
      ，若有註明「以此單為準」是因為雙方對於數量、金錢有問題，他向我們反應
      ，雙方確認後，就會這樣註明；有「郭」的字樣，是他有簽收，也是表示他對
      於金額、數量無意見等語（見本院八十八年五月四日訊問筆錄）；又證人即自
      訴人公司之業務協理丙○○證稱：若被告有意見的，都已有扣除，才會寫以此
      單為準等語（見八十八年八月二十日訊問筆錄），依卷附之出貨單，可見被告
      有爭執之出貨單若非記載「郭」字，即記載「以此單為準」等字，而被告自承
      「郭」字為其簽名無訛，且無書面證據足以證明其有向自訴人對於出貨表示異
      議等語（見八十八年八月二十日問筆錄），足見被告辯稱並未完全收到出貨單
      上所載之貨物云云，並不實在。
（二）次查，證人甲○○證稱：去年（指八十七年）十一月九日，伊的一位好友林永
      成，他是丁○○的遠親，他知道伊是做庫存的衣服，所以才介紹渠等認識，當
      時先談數量及金額，但因為數量很大，所以分批交易，但ＮＢＡ的夾克占了七
      、八成，伊想應該是亞商公司做的，．．．這些夾克賣得不錯，希望被告趕快
      給伊，他大概共出了一萬多件給伊，夾克佔大多數，但有部分Ｔ恤，大人夾克
      是二百五十元、小孩夾克是一百八十元，如果沒有瑕疵就以上開價格成交，這
      些產品是當季的等語，其並證稱連同支票及匯款，總共給丁○○四百餘萬元等
      語（見本院八十八年五月四日訊問筆錄），復有匯款單二紙、發票二紙、收據
      一紙（以上均影本）在卷可稽，而被告雖辯稱所購買的服飾是過季品、退流行
      不好賣，才以低價出售云云，然被告向自訴人公司購買上開服飾，若當季品之
      正常價格為建議價格之四．三折價，若為過季品之切貨則為建議價格之二折價
      ，若有瑕疪，則為一折價等情，業據證人林致文證述明確（見本院八十九年九
      月二十八日審理筆錄），並有出貨單數份影本可參，依卷附之出貨單，可見每
      件夾克之建議價格均在二、三千元之間，若以二折計算，被告購入之成本每件
      至少在四、五百元以上，若是四．三折計算，則每件高達近千元以上，然被告
      卻以遠低於進貨成本以大人夾克每件二百五十元、小孩夾克每件一百八十元之
      價格出售，售出之數量並多達一萬多件，則其轉手出售之損失至少在數百萬元
      以上，而被告係於八十九年十月底向自訴人公司開始大量進貨，進而於八十七
      年十一月十一日簽訂八百萬元之切貨買賣契約，足見被告與甲○○於八十七年
      十一月九日洽談轉賣服飾之價格及數量時，已知其向自訴人購買系爭服飾之成
      本及樣式為何，當無對成本及能否順利出售有誤判之虞，然其竟一邊以高價向
      自訴人進貨，又同時以低價出售予甲○○，轉手間即造成數百萬元之鉅額損失
      ，若非其本不欲支付貨款予自訴人，急於低價出售、取得現款，豈有如此不合
      理之交易方式？足見其有不法所有之意圖甚明。
（三）再查，被告於簽訂買賣契約時交付自訴人共七百萬元貨款之支票中，最早係於
      八十七年十二月二日開始到期（即發票日為八十七年十二月二日），並未兌現
      ，且之後陸續到期之支票亦均遭退票（包括金額共七百萬元之支票四紙、前次
      交易所交付金額均為六十二萬零五百元之支票二紙、金額均為二百萬元之支票
      二紙），有支票及退票理由單各八紙在卷可憑，而被告係於八十七年十二月一
      日親自到自訴人公司領取最後一批四十八萬八千九百三十四元之貨物，並於當
      日簽發金額為四十八萬八千九百元之支票一紙（發票日為八十七年十二月一日
      ）等情，除經自訴人指訴甚詳、被告自承在卷外，復有客戶出貨單、系爭支票
      影本各一紙附卷可憑，是被告明知於翌日起到期之千餘萬元支票均無法兌現，
      卻仍於前一日前往領取最後一批貨，並簽發明知無法兌現之支票以取信自訴人
      ，若謂其無詐欺之犯意，孰能信之？雖被告辯稱：原本有朋友允諾要幫伊軋票
      ，但最後卻沒有，所以才跳票云云，然被告空言主張，本不足為憑，況其自甲○○處取得之貨款，至少有四、五百萬元，若其有意清償，當無迄今仍分文未
      還之理，所辯不足採信。
（四）另被告確有允諾將其所有之不動產為自訴人設定抵押權供作擔保乙節，除經自
      訴人堅指不移外，復經證人丙○○證稱：原本約定被告要買的貨物約七、八百
      萬，後來因為百貨公司同一型號的服飾退貨，渠等要被告一併切貨，金額高達
      一千三百餘萬元，因為增加金額太高，渠公司就要求被告提供不動產設定抵押
      擔保，被告答應，並於八十七年十一月十一日簽約當時提供一份被告為奇哥公
      司設定抵押權擔保的資料給伊參考，隔天並將其所有的不動產謄本傳真到自訴
      人位於台中的總公司，但後來被告一直藉口其身份證及權狀在律師處，無法辦
      理，最後未出的貨約有三百萬元等語（見八十八年八月三日訊問筆錄），並有
      被告以其母郭張碧蓮所有之台北市○○區○○街六十三巷二十一弄三號房地為
      奇哥股份有限公司設定三百萬元之抵押權設定契約書及其所有上開土地之土地
      登記簿謄本影本各一份足資佐證，況徵之被告於所簽發之支票開始退票之翌日
      （八十七年十二月三日），即將其所有之上開房地為其姐乙○○○設定七百萬
      元之抵押權，有建物登記簿謄本一份在卷可佐，其舉措固然為履行對其姐之擔
      保，然其於退票翌日才急於設定，亦可見其另有規避為自訴人設定抵押權之承
      諾，且不欲自訴人取得貨款之意甚明。
（五）末查，被告自承於八十七年十月間之經濟情況不佳，要向朋友借錢、向銀行融
      資等語（見八十八年三月九日、二十六日訊問筆錄），並向其姐乙○○○借款
      達七百萬元（理由詳後），且其自承事後有離開其住處，因為還有欠別的債務
      一千餘萬元等情（見八十八年七月九日訊問筆錄），足見其向自訴人購買系爭
      服飾時，經濟甚為困窘，根本無力支付貨款，然其卻以交付少部分貨款及允諾
      設定抵押權之詐騙手段，使自訴人信以為真陷於錯誤，與其簽約並依約交付達
      一千餘萬元之貨品，被告有不法意圖之詐欺犯行甚為灼然，所辯不足採信，是
      以本案事證明確，被告之犯行洵堪認定。
二、核被告所為，係犯刑法第三百三十九條第一項之詐欺取財罪。爰審酌被告之素行
    雖良好、尚無前科紀錄，然其為貪圖利得而詐騙他人，且詐得金額高甚鉅，所生
    損害甚大，犯後仍矢口否認犯行，未見悔意，且迄未賠償被害人等一切情狀，量
    處如主文所示之刑，以資懲儆。
乙、無罪部分：
一、自訴意旨另略以：被告丁○○及乙○○○，明知渠等間並無債權、債務關係，被
    告丁○○為免於自訴人之追索，竟將其所有之系爭房地為乙○○○設定七百萬元
    之抵押權，因認渠二人涉有刑法第二百十四條之使公務員登載不實罪嫌云云。
二、按犯罪事實應依證據認定之，無證據不得推定其犯罪事實；又不能證明被告犯罪
    者，應諭知無罪之判決，刑事訴訟法第一百五十四條及第三百零一條第一項分別
    定有明文。又告訴人之告訴，本以使被告受刑事追訴為目的，故其陳述是否與事
    實相符，自應調查其他證據，以資審認，苟其所為攻擊之詞，尚有瑕疵，則在此
    瑕疵未予究明以前，即不能遽採為斷罪之基礎，最高法院六十九年度台上字第一
    五三一號著有判例；又認定犯罪事實，須依證據，如證據之實實尚欠明瞭，即不
    能以擬制推測之方法為判斷之基礎，最高法院七十一年台上字第五九八四號亦著
    有判例。訊據被告丁○○、乙○○○，均堅決否認涉有上開罪嫌，均辯稱：丁○○自八十一年間起，即開始向乙○○○借錢，其間有時借、有時還，於八十三年
    間雙方就有簽訂一張七百萬元的借用證，即丁○○可在七百萬元之額度內向乙○○○借錢，乙○○○有時是給現金，有時是匯款，有時還會辦理定期質借、解約
    借給丁○○，直到八十七年間起，丁○○就無力還款，迄設定抵押權時，約還欠
    七百萬元，因為乙○○○借錢給丁○○都沒有算利息，所以之前就有說要為乙○○○設定抵押權作擔保，但是因為權狀有遺失過，所以當時沒有辦，直到八十七
    年十二月三日才去辦的，並非虛設抵押權，使公務登載不實等語。經查：被告二
    人對於如何借貸金錢乙節，所供大致相符，復有金額為七百萬元之借用證一紙在
    卷可考，另本院向台北國際商業銀行（前為台北區中小企業銀行）社子分行調取
    被告乙○○○於八十六年、八十七年間之銀行往來明細，及依據往來明細調取有
    關於其中數筆款項轉帳之相關資料，可見被告乙○○○確有數次匯款給被告丁○○或上革公司，有該銀行之函文、交易明細及取款憑條、匯款單影本等附卷可稽
    ，被告乙○○○轉帳匯款給被告丁○○或上革公司之總金額即達近四百萬元，可
    見被告二人間確有鉅額之金錢往來，是渠二人辯稱確有借貸關係，尚非子虛，而
    依上開銀行帳戶資料，亦可見被告李郭阿有多筆解約之定期存款。雖本院所查得
    之匯款金額不足七百萬元，然渠二人為姐弟至親，若被告乙○○○果有借貸現金
    予被告丁○○而未立據簽收，此亦未違反常情，況被告無自證無罪之義務，本件
    自訴人並無積極之證據足以證明渠二人係虛偽設定七百萬元之抵押權，自不得僅
    因被告二人無法提出其餘現金借貸之證據，即遽論渠等間無實際之七百萬元借貸
    關係；縱被告丁○○於八十七年十二月三日為被告乙○○○設定系爭房地抵押權
    ，時間上有規避自訴人追索之嫌，然被告二人間若確有相當之金錢借貸，自不得
    僅以此時間上緊接，遽論渠等涉有該罪嫌。此外，又查無其他積極證據，足以證
    明被告二人涉有使公務員登載不實之犯行，揆諸首揭說明，本罪疑唯輕原則，爰
    為無罪之諭知。
據上論斷，應依刑事訴訟法第三百四十三條、第二百九十九條第一項前段、第三百零
一條第一項，刑法第三百三十九條第一項，罰金罰鍰提高標準條例第一條前段，判決
如主文。
中      華      民      國      八十九     年     十     月    十二    日
                                臺灣士林地方法院刑事第二庭
                                    法  官  楊    迺    伶
右正本證明與原本無異。
如不服本判決，應於送達後十日內，向本院提出上訴狀。
                                    書記官  趙    彩    彤
中      華      民      國      八十九     年           月            日
附論罪科刑依據之法條：
刑法第三百三十九條第一項：


司法院資訊處製作；財團法人民間司法改革基金會備份。
